臺灣板橋地方法院刑事判決　　　　　　　 96年度訴字第156號
公　訴　人　臺灣板橋地方法院檢察署檢察官
被　　　告　己○○
指定辯護人　本院公設辯護人　乙○○
被　　　告　庚○○
指定辯護人　謝新平律師
上列被告等因違反毒品危害防制條例案件，經檢察官提起公訴（
95年度偵字第10344 號），本院判決如下：
    主  文
庚○○連續轉讓第一級毒品，累犯，處有期徒刑貳年陸月。轉讓
第一級毒品所得新臺幣萬元沒收，如全部或一部不能沒收時，
以其財產抵償之。
己○○無罪。
    事  實
一、己○○曾因贓物案件，經本院判處有期徒刑5 月確定，於民
    國90年12月29日執行完畢。詎猶不知悔改，明知海洛因為毒
    品危害防制條例第2 條第2 項第1 款所定之第一級毒品，不
    得轉讓、持有，竟基於轉讓第一級毒品之概括犯意，自93年
    11月起至同年12月間止，在臺北縣三重市忠孝橋附近某家7-
    11便利商店或其位於臺北縣三重市住處，先向丙○○或丙○○與丁○○取得現金新台幣（下同）3 千元後，再向真實姓
    名不詳、綽號「矮子男」之成年男子購買不詳重量之海洛因
    ，並將之轉讓予丙○○或丙○○與丁○○計10次。
二、案經臺北市政府警察局報請臺灣板橋地方法院檢察署檢察官
    偵查起訴。
    理  由
壹、程序方面：
    按被告之自白，非出於強暴、脅迫、利誘、詐欺、疲勞訊問
    、違法羈押或其他不正之方法，且與事實相符者，得為證據
    ，刑事訴訟法第156 條第1 項定有明文。次按被告以外之人
    於審判外之言詞或書面陳述，除法律有規定者外，不得作為
    證據，刑事訴訟法第159 條第1 項亦有明文規定，是被告以
    外之人於審判外之言詞或書面陳述，除非法律別有規定者，
    否則不得作為證據，亦即除非法律別有規定，否則傳聞證據
    不得做為證據。考其立法意旨，無非係以證人於陳述時，在
    記憶、知覺、表達，以及陳述之動機上，均有可能為與事實
    不一致之陳述，如在審判中經由具結、交互詰問、要求其就
    所見所聞為更深入細緻之描述，以及審判者透過直接審理，
    觀察證人行交互詰問時陳述之舉止，則得降低此種證人陳述
    與事實不一致之危險（最高法院72年度臺上字第3194號判決
    要旨、72年度臺上字第5094號判決要旨參照）。從而，僅在
    符合刑事訴訟法於第159 條後所定之第159 條之1 、第159
    條之2 、第159 條之3 、第159 條之4 、第159 條之5 等同
    法第159 條第1 項所稱之例外規定之要件下，始允許被告以
    外之人於審判外之陳述作為證據，否則，自不得採為論罪之
    依據。經查：
一、被告庚○○在警詢中之自白：被告庚○○及其辯護人謝新平
    律師並不爭執被告庚○○在警詢中自白之任意性（96年3 月
    23日準備程序筆錄第4 頁），雖被告庚○○嗣於本院審理時
    稱伊在警詢中之供述是員警要伊如此說的云云，惟始終未能
    明確指出員警係以何種手段使其自白犯罪，衡諸被告為警詢
    問時，係28歲智識健全之成年人，應知販賣或轉讓海洛因係
    重大犯行，豈有僅因員警要其如何說，即率爾承認其確有販
    賣或轉讓海洛因之重大犯罪？況證人即本件承辦員警甲○○
    、戊○○均到庭結證稱：我們當時是調查序號000000000000
    000 號行動電話遭搶奪案，經調閱通聯查詢單發現被告庚○○曾使用該支行動電話，在詢問其行動電話來源過程中，被
    告庚○○自己說出販賣海洛因之事，我們也很訝異等語（96
    年10月26日審判筆錄第3-10頁），益徵被告在警詢中確係基
    於自由意願而為自白無誤。
二、共同被告庚○○在警詢中對被告己○○不利之陳述：刑事訴
    訟法第159 條之2 規定，被告以外之人於檢察事務官、司法
    警察官或司法警察調查中所為之陳述，與審判中不符時，其
    先前之陳述具有較可信之特別情況，且為證明犯罪事實之存
    否所必要者，得為證據。其所謂「具有可信之特別情況」（
    即學理上所稱之「特信性」），係指其陳述係在特別可信為
    真實之情況下所為者而言。例如被告以外之人出於自然之發
    言、臨終前之陳述，或違反自己利益之陳述等特別情形均屬
    之。蓋被告以外之人在類此特別情況下所為之陳述，其虛偽
    之可能性偏低，可信之程度較高，若該項陳述為證明犯罪事
    實存否所必要，依上規定，自得構成傳聞法則之例外，而承
    認其證據能力。又按共同被告在被告本人之案件調查中，如
    已轉換為證人，依法具結陳述，並賦予被告對該共同被告所
    為之陳述為詰問之機會者，該以共同被告身分所為之陳述，
    法院即非不得與其以證人身分所為之陳述，綜合該被告以外
    之人全部供述證據，斟酌案內其他調查之證據資料，本於經
    驗法則及論理法則，作合理之比較而為取捨、判斷，此乃實
    質證據價值之自由判斷問題；非謂於被告本人案件中，僅能
    採取共同被告以證人身分所為之陳述作為判斷之依據，該非
    以證人身分之共同被告所為之陳述，即為無證據能力之證據
    ，而應予排除不用，最高法院96台上字第1677號判決亦可資
    參照。查共同被告庚○○在警詢中供稱伊曾替被告己○○運
    送海洛因予買家，惟在審判中則否認上情，其供述前後不一
    ，但其在警詢中所為不利於被告己○○之供述，因同時不利
    於己，應認具有可信之特別情況，且為證明犯罪事實之存否
    所必要，揆諸前揭說明，應肯認此部分共同被告楊瑞龍在警
    詢中供述之證據能力。
三、證人庚○○在偵查中之證詞：刑事訴訟法第159 條之1 第2
    項規定，被告以外之人於偵查中向檢察官所為之陳述，除顯
    有不可信之情況者外，得為證據。公設辯護人雖主張證人庚○○在偵查中向檢察官所為之陳述無證據能力，惟未能舉出
    上開證述有何顯有不可信之情況，且證人庚○○已於本院審
    理時到庭具結作證並接受檢辯雙方交互詰問，是其於偵查中
    之證詞自具有證據能力。
四、證人丙○○、丁○○於偵查中之證述：刑事訴訟法第159 條
    之1 第2項 規定，被告以外之人於偵查中向檢察官所為之陳
    述，除顯有不可信之情況者外，得為證據。辯護人謝新平律
    師雖主張證人丙○○、丁○○在偵查中向檢察官所為之陳述
    無證據能力，惟未能舉出上開證述有何顯有不可信之情況，
    且證人丁○○已於本院審理時到庭具結作證並接受檢辯雙方
    交互詰問，而證人丙○○於本院審理時已死亡，自無從令其
    到庭接受交互詰問，從而，應認其等於偵查中之證詞均有證
    據能力。
貳、有罪部分：
一、訊據被告庚○○矢口否認上開犯行，辯稱：我是和丙○○、
    丁○○兄弟合資一起至「矮子男」住處購買海洛因，沒有販
    賣或轉讓海洛因予他們云云。惟查，被告庚○○在警詢中自
    白曾幫丙○○、丁○○購買海洛因，每次數量不一定，約4
    千至1 萬元等語（偵卷第36-39 頁），已明確承認曾多次因
    代購之故而轉讓海洛因予丙○○、丁○○二人。次查，證人
    丁○○在偵查中結證稱：我忘了跟庚○○買幾次毒品，約3
    至5 次，我都跟丙○○一起去，約在三重忠孝橋下第一家便
    利商店見面，都是庚○○自己拿毒品來，每次買3 、5 千元
    不等，庚○○說他還要再去找別人買等語（偵卷第169-170
    頁），在審判中則結證稱：我跟丙○○曾拜託庚○○幫我們
    買毒品；我們都是拿錢給庚○○，庚○○再去拿毒品給我們
    ；我們會約在臺北忠孝橋往三重方向的7-11便利商店，到了
    之後我弟弟會打電話給庚○○，庚○○出來，我們再拿錢給
    庚○○，請他幫我們拿毒品，約15分鐘至半小時庚○○會再
    回到現場，並拿海洛因給我們；這種情形有2 、3 次左右，
    每次交易3 、5 千不一定等語（96年10月26日審判筆錄第
    14-18 頁），雖就交易次數部分前後供述略有出入，惟關於
    自被告受讓海洛因之主要情節供述則無二致。再查，證人丙○○在偵查中亦結證稱：93年11、12月曾到庚○○位於三重
    之住處，以4 、5 千元之價格跟他買海洛因，買多少忘記了
    ，至少跟庚○○買了10次以上；丁○○有時候會跟我一起去
    ，我們至少一起去4 、5 次；有看過己○○，買毒品時都是
    庚○○直接拿給我等語（偵卷第161-162 頁），及結證稱：
    我向庚○○買過好幾次毒品，時間忘了，地點在其三重住處
    ，一次一包約2 千到3 千元不等，我是先打電話給他請他準
    備海洛因，我再過去拿，但是我到該處的時候庚○○不是馬
    上給我們，他又出門不知道是否跟他人拿貨（偵卷第178 頁
    ），雖然就每次交易價格之細節前後證詞亦有不同，惟亦明
    確指述被告庚○○確有連續轉讓海洛因予伊和丁○○之情。
    徵諸證人丁○○、丙○○於95年在偵查中為上開證述時，距
    離本案案發時即93年11、12月間已長達年餘，是就毒品交易
    之確實次數、價格等細節有前後供述不一及互核有異之情，
    尚屬正常可理解之範圍，要不得執此即謂其等上開關於被告
    庚○○如何轉讓海洛因予彼等之證詞為虛偽。綜上供述相互
    勾稽，應認被告庚○○確有因代丙○○、丁○○購買海洛因
    ，而轉讓海洛因予該二人之事實，其中轉讓之次數，因證人
    丁○○稱丙○○與被告庚○○較熟識，主要由丙○○與被告
    庚○○交易，及證人丙○○稱丁○○僅有時候會和其一起前
    往與被告庚○○交易毒品等語，故以證人丙○○所述之10次
    為準；至於轉讓之價格，綜合以上被告庚○○及證人之供述
    並採有利於被告庚○○之標準，認每次為3 千元。
二、按「行為後法律有變更者，適用行為時之法律。但行為後之
    法律有利於行為人者，適用最有利於行為人之法律」，刑法
    第2 條第1 項訂有明文。被告行為後，刑法部分條文於94年
    2 月2 日修正公布，並於95年7 月1 日施行。其中刪除原刑
    法第56條關於連續犯之規定，則被告之犯行，依修正後之刑
    法規定，應依數罪併罰之規定分論併罰。此刪除雖非犯罪構
    成要件之變更，但顯已影響行為人刑罰之法律效果，自屬法
    律有變更，依新法第2 條第1 項規定，比較新、舊法結果，
    適用行為時法律即舊法論以連續犯較有利於被告（最高法院
    95年第8 次刑事庭會議決議參照）。又關於刑法第47條累犯
    之規定，修正後刑法第47條第1 項規定「受徒刑之執行完畢
    ，或一部之執行而赦免後，五年以內故意再犯有期徒刑以上
    之罪者，為累犯，加重本刑至二分之一。」、修正後刑法第
    49條規定「累犯之規定，於前所犯罪在外國法院受裁判者，
    不適用之。」，與修正前刑法第47條規定「受有期徒刑之執
    行完畢，或受無期徒刑或有期徒刑一部之執行而赦免後，五
    年以內再犯有期徒刑以上之罪者，為累犯，加重本刑至二分
    之一。」、修正前刑法第49條規定「累犯之規定，於前所犯
    罪依軍法或於外國法院受裁判者，不適用之。」不同。修正
    後刑法關於累犯之規定，其五年以內再犯之罪以故意犯為限
    ，始應論以累犯，惟如前案係依軍法審判者，亦應論以累犯
    。修正前刑法關於累犯之規定，其五年以內再犯之罪以有期
    徒刑以上之罪（不分故意犯或過失犯），均應論以累犯，惟
    如前案係依軍法審判者，則不應論以累犯。而新舊法比較，
    應綜其全部之結果，而為比較，本案被告有如事實欄所述之
    前科及刑之執行情形，其於有期徒刑執行完畢，五年以內故
    意再犯本件有期徒刑以上之罪，不論依新舊法規定，均應論
    以累犯，比較新舊法結果，並無有利或不利之情形，故依刑
    法第2 條第1 項前段規定，本件關於被告是否構成累犯之適
    用，自應適用行為時之法律即修正前刑法第47條規定。綜合
    本件被告全部罪刑之結果而為比較，行為後修正之刑法並未
    較有利於被告，本件應適用行為時即修正前刑法之規定。
三、按海洛因為毒品危害防制條例所規定之第一級毒品，是核被
    告庚○○轉讓海洛因之行為，係犯毒品危害防制條例第8 條
    第1 項之轉讓第一級毒品罪。其轉讓前持有海洛因之低度行
    為為轉讓之高度行為所吸收，不另論罪。公訴人雖認被告庚○○係基於營利之意圖而為上開犯行，應以同條例第4 條第
    1 項之販賣第一級毒品罪論處等語，然證人丁○○在偵查及
    審判中、證人丙○○在偵查中，均證實被告庚○○在與其等
    之海洛因交易過程中，會暫時離開現場，回來後才交付海洛
    因予其等之情，徵諸被告庚○○自承有施用海洛因習慣，是
    其所辯係與丙○○、丁○○合資向他人購買海洛因等語，非
    無可能；而關於被告庚○○將自上游購得之海洛因轉交予丙○○、丁○○時，是否有賺取差價乙節，被告庚○○雖曾在
    警詢中自白：我幫己○○送毒品給買家，沒有獲利，但沒錢
    時己○○會給我零用錢，也會提供海洛因給我解癮，幫丙○○、丁○○購買海洛因，他們也會給我一些施用等語，而證
    人丙○○、丁○○在偵查中亦證稱：請庚○○幫忙買海洛因
    後會請他一點點等語，惟被告庚○○在警詢中所供幫被告己○○送毒品給買家乙節，容有疑點，尚難確認屬實（理由詳
    下述被告己○○無罪部分），而證人丁○○在本院審理時結
    證稱：我和丙○○向庚○○購買海洛因，僅有1 次是丙○○
    和庚○○一起去拿毒品，我在現場等，其餘是我及丙○○留
    在現場等庚○○拿海洛因回來，就我看到的情形，我們拿到
    毒品後就走了，沒有再分給庚○○等語，與偵查中所言不同
    ，綜觀證人丁○○在本院審理時所為確實有向庚○○購買海
    洛因之證詞，並無附合被告庚○○在本院審理中答辯之跡象
    ，是證人丁○○應非為迴護被告庚○○而在本院審理中更易
    其證詞內容，從而，被告庚○○是否確有因代丙○○、丁○○購買海洛因而取得任何利益，尚非無疑。綜上所述，本案
    在欠缺客觀書證及物證之情形下，要難僅憑被告庚○○及證
    人互核有異、先後不一致之供述，即遽認被告庚○○確係基
    於營利意圖而販賣海洛因予丙○○及丁○○，是公訴人所為
    上開論罪，尚嫌速斷，惟基本事實同一，本院自應予審理，
    並變更起訴法條。又公訴人所指丙○○、丁○○於某次交易
    中曾以行動電話換購毒品部分，為證人丙○○、丁○○所否
    認，本院乃認其等應均係以現金與被告庚○○為前揭交易，
    爰就此部分為事實之更正，併此敘明。被告先後多次轉讓海
    洛因之犯行，時間緊接，方法相同，觸犯構成要件相同之罪
    ，顯係基於概括犯意為之，為連續犯，依刑法第56條之規定
    ，以一罪論，並加重其刑。被告有如事實欄所載之犯罪及執
    行紀錄，此有臺灣高等法院被告前案紀錄表在卷可按，於5
    年以內再犯本件有期徒刑以上之罪，為累犯，爰依修正前刑
    法第47條之規定，遞加重其刑。爰審酌被告轉讓第一級毒品
    海洛因，助長社會上施用毒品之犯罪，實不可取，及其犯罪
    動機、目的、手段、轉讓毒品次數、所生危害、所得利益，
    犯罪後否認犯行之態度等一切情狀，量處如主文所示之刑，
    以資儆懲。至轉讓所得3 萬元（每次3 千元，計10次）雖未
    扣案，仍應依毒品危害防制條例第19條第1 項之規定予以宣
    告沒收，如全部或一部不能沒收時，以其財產抵償之。
、無罪部分：
一、公訴意旨略以：被告己○○與被告庚○○共同基於意圖營利
    販賣第一級毒品之概括犯意聯絡，自93年11月起至同年12月
    止起，由被告己○○在不詳地點以不詳重量、價格向真實姓
    名年籍不詳、綽號「大胖」之成年男子販入海洛因後，再由
    被告庚○○負責將海洛因交予買家，被告己○○則在被告庚○○每兩天約一次毒癮發作時，提供0.5CC 針筒15刻度之海
    洛因以滿足其毒癮。而被告庚○○於93年11月起至同年12月
    止，在臺北縣三重市○○○路179 號附近「7-11」便利商店
    ，先向丁○○、丙○○取得3 、5 千元不等價格、行動電話
    （序號：000000000000000 、該行動電話為黃群翊於93年11
    月下旬某日，在臺北縣三重市○○○路45號後面朝陽公園附
    近，遭不詳人士搶奪，該不詳人士並將行動電話販售予臺北
    縣新店市某處通訊行，由丙○○於不詳時間在臺北縣新店市
    某處購得；丙○○、丁○○故賣贓物部分，另由檢察官偵辦
    ）後，再向己○○換取不詳重量海洛因並交付予丁○○、丙○○，以此方式販售海洛因予丁○○、丙○○二人10次，因
    認被告己○○涉有共同販賣第一級毒品海洛因之犯嫌云云。
二、按犯罪事實應依證據認定之，無證據不得認定犯罪事實；又
    不能證明被告犯罪者，即應諭知無罪之判決，刑事訴訟法第
    154 條第2 項、第301 條第1 項分別定有明文。訊據被告己○○堅詞否認有何販賣第一級毒品之犯行，辯稱：我沒有販
    賣海洛因予丁○○、丙○○，亦未指示庚○○幫我送海洛因
    予買家等語。本件公訴人認被告己○○涉有上開罪嫌，無非
    以證人即共同被告庚○○在警詢及偵查中之供述及證詞為其
    主要論據；然查，被告庚○○在警詢中雖供稱有如公訴人所
    指為被告己○○送海洛因予丁○○、丙○○等買家，及丁○○、丙○○曾以上開行動電話向被告己○○換取海洛因等情
    （偵卷第36-39 頁），在偵查中亦以證人身分結證稱：丁○○、丙○○是和我一起去找己○○拿毒品，其中一次是大家
    一起出錢買，另一次是丙○○、丁○○拿行動電話向己○○
    換購等語（偵卷第160 頁），均指述被告己○○有販賣海洛
    因之犯行，惟在本院審理時則證稱：我在警詢中所述是不實
    在的，在偵查中也是故意作偽證陷害己○○，因當時與己○○有口角等語，是其前後證詞有不一致之情形，而徵諸證人
    丁○○在偵查及審判中、證人丙○○在偵查中，均明確證稱
    渠等係直接與被告庚○○以金錢交易毒品，並不認識己○○
    ，亦不曾以行動電話交換毒品云云，與被告庚○○上揭於警
    詢及偵查中所為關於被告己○○部分之供述，大相逕庭，從
    而，被告庚○○在警詢及偵查中所為不利於被告己○○之證
    詞，是否實在，並非無疑。綜上所述，除證人即共同被告庚○○於警詢及偵查中尚有疑問之證述外，別無其他補強證據
    足資證明被告己○○確有如公訴人所指之販賣海洛因犯行，
    自難遽以販賣第一級毒品之重罪相繩。本件卷存證據既不能
    證明被告己○○犯罪，揆諸首揭法條，自應為被告己○○無
    罪判決之諭知。
肆、補充事項：
    被告庚○○於本院審理中自白其在偵查中具結證述被告己○○販賣海洛因為不實，其意在誣陷被告己○○等語（96年12
    月4 日審判筆錄第5 頁），此部分被告庚○○顯涉有偽證之
    犯罪，應由檢察官進行偵查並為適當之處置，併此敘明。
據上論斷，應依刑事訴訟法第299 條第1 項前段、第300 條、第
301 條第1 項，毒品危害防制條例第8 條第1 項、第19條第1 項
，修正後刑法第2 條第1 項前段、第11條，修正前刑法第56條、
第47條、判決如主文。
本案經檢察官陳伯均到庭執行職務。
中　　華　　民　　國　　96　　年　　12　　月　　18　　日
                  刑事第十庭審判長法　官  侯志融
                                  法  官  楊博欽
                                  法  官  歐陽漢菁
以上正本證明與原本無異
如不服本判決應於送達後10日內向本院提出上訴狀
                                書記官　李崇文
中　　華　　民　　國　　96　　年　　12　　月　　19　　日
附錄本案論罪科刑法條全文：
毒品危害防制條例第八條
  轉讓第一級毒品者，處一年以上七年以下有期徒刑，得併科新
  台幣一百萬元以下罰金。
  轉讓第二級毒品者，處六月以上五年以下有期徒刑，得併科新
  台幣七十萬元以下罰金。
  轉讓第三級毒品者，處三年以下有期徒刑，得併科新台幣三十
  萬元以下罰金。
  前三項之未遂犯罰之。
